【裁判字號】    90,台上,512
【裁判日期】    900208
【裁判案由】    殺人等罪
【裁判全文】
最高法院刑事判決                                  九十年度台上字第五一二號
    上訴人  台灣高等法院台南分院檢察署檢察官
    被  告  甲○○
右上訴人因被告殺人等罪案件，不服台灣高等法院台南分院中華民國八十九年十二月
六日第二審更審判決（八十九年度上重更(一)字第二六○號，起訴案號：台灣台南地方
法院檢察署八十八年度偵字第六一四○號），提起上訴，本院判決如左：
    主  文
原判決關於傷害人之身體因而致人於死部分撤銷，發回台灣高等法院台南分院。
其他上訴駁回。
    理  由
一撤銷發回部分：
本件原判決認定被告甲○○於民國八十八年四月二十九日五時二十分許，駕駛車號Ｓ
Ｖ－五○九九號小客車，載周王玉環至台南縣市交界之中正橋時，竟萌生普通傷害之
犯意，持水果刀朝周王玉環之左大腿猛刺一刀，刺穿其左大腿，致周王玉環動脈斷裂
，大量出血，被告見狀心慌，乃駕車朝台南市○○路○段方向行駛，行至安和路一段
三○八號統一超商前，因周王玉環曾開啟車門，致上身懸在車外，被告乃向超商內之
工讀生陳建智高喊救命，請求將周王玉環上半身扶進車內，因陳姓工讀生告知已報警
處理，被告聞言因認警方將隨即趕到，乃將周王玉環放置於路旁，駕車朝安和路二段
方向逃逸，周王玉環終因大量失血，於救護車到前，已因失血性休克死亡等情，因而
撤銷第一審關於重傷害致人於死部分之罪刑，改判論處被告傷害人之身體，因而致人
於死罪刑，固非無見。
惟查：(一)按有罪判決書之事實一欄為適用法令之根據，凡於適用法令有關之事實必須
詳為記載，始足為適用法令之基礎。又刑法第二百七十七條第二項之普通傷害致人於
死罪，以行為人對於被害人死亡之結果，客觀上能預見而主觀上未預見者為限。此項
客觀上能預見而主觀上未預見被害人死亡結果之事實，應記載於原判決事實欄，並於
理由內加以說明，此為本院前次發回意旨所指明。乃原判決事實欄就此仍未予明確記
載，自不足為適用法令之基礎。(二)原判決理由一之(四)先說明被告「在客觀上應可預見
周王玉環有可能因出血過多而死亡」，繼又謂「周王玉環雖在被告逃逸後，警方趕到
前，即因失血過多而死亡，然此應非被告主觀上所能預見」云云（見原判決第八頁）
。究竟被告對於周王玉環因失血過多死亡之結果，是否「能」預見，原判決理由前後
所載即屬矛盾。且原判決理由內對被告就周王玉環死亡之結果是否「未」預見，亦未
加以說明，亦嫌理由不備。檢察官上訴意旨，執以指摘原判決此部分違法，非無理由
，應認原判決關於普通傷害致人於死部分，仍有撤銷發回更審之原因。
二上訴駁回部分：
查第三審上訴書狀，應述上訴之理由，其未述者，得於提起上訴後十日內補提理
由書於原審法院，已逾上述期間，而於第三審法院未判決前仍未提出上訴理由書狀者
，第三審法院應以判決駁回之，刑事訴訟法第三百八十二條第一項、第三百九十五條
後段規定甚明。本件檢察官對被告以非法方法剝奪人之行動自由及殺人未遂部分，不
服原審判決，於八十九年十二月二十二日提起上訴，並未述理由（其僅就被告傷害
致人於死部分述理由），迄今逾期已久，於本院未判決前仍未提出，依上開規定，
其此部分之上訴自非合法，應予駁回。
據上論結，應依刑事訴訟法第三百九十七條、第四百零一條、第三百九十五條後段，
判決如主文。
中      華      民      國     九十     年      二      月      八      日
                              最高法院刑事第十庭
                                  審判長法官  莊  登  照
                                        法官  洪  明  輝
                                        法官  蔡  清  遊
                                        法官  黃  一  鑫
                                        法官  林  秀  夫
      右正本證明與原本無異
                                              書  記  官
中      華      民      國     九十     年      二      月     十三     日


司法院資訊處製作；財團法人民間司法改革基金會備份。
